ACORDAO-COMPLETO-2527020

ACÓRDÃO 339/2022 ATA 6/2022 - PLENÁRIO

VISTOS, relatados e discutidos estes autos de Solicitação do Congresso Nacional (SCN) encaminhada a esta Corte de Contas pelo Deputado Federal Aureo Ribeiro, Presidente da Comissão de Fiscalização Financeira e Controle da Câmara dos Deputados, conforme Ofício 541/2021/CFFC-P, de 14/12/2021, por meio da qual o Deputado Federal Kim Kataguiri, mediante Requerimento 204/2021, solicita a realização de auditoria no Ministério da Saúde para verificar potencial malversação de recursos pela perda de aproximadamente 243 milhões de reais em medicamentos, vacinas e testes que venceram em posse daquela Pasta;
ACORDAM os ministros do Tribunal de Contas da União, reunidos em Sessão Plenária, ante as razões expostas pelo relator, em:
9.1. conhecer da presente Solicitação do Congresso Nacional, por preencher os requisitos de admissibilidade previstos no art. 38, inciso I, da Lei 8.443/1992, no art. 232, inciso III, do RI/TCU, e no art. 4º, inciso I, alínea "b", da Resolução TCU 215/2008; 
9.2. informar ao Presidente da Comissão de Fiscalização Financeira e Controle da Câmara dos Deputados que, em relação ao objeto da Solicitação de Auditoria - Requerimento 204/2021, encaminhada a este Tribunal por intermédio do Ofício 541/2021/CFFC-P, de 14/12/2021: 
9.2.1. o objeto do aludido requerimento será atendido no TC Processo 038.216/2021-3, autuado em 8/9/2021, que trata de Representação formulada por Deputados Federais da Liderança da oposição;
9.2.2. o processo acima mencionado se encontra pendente de apreciação de mérito e, tão logo o processo seja apreciado pelo TCU, a respectiva cópia das deliberações será encaminhada a essa Comissão; e
9.2.3. nos termos do art. 14, inciso I, da Resolução TCU 215/2008, fica estabelecido o prazo máximo de 180 dias para o atendimento da presente solicitação, contados da data de autuação deste processo, em 15/12/2021;
9.3. com fulcro no art. 14, inciso III, da Resolução TCU 215/2008, estender os atributos para tratamento de SCN definidos no art. 5º desse mesmo normativo ao TC Processo 038.216/2021-3, uma vez reconhecida a conexão integral do objeto daquele processo com o da presente Solicitação;
9.4. considerar parcialmente atendida esta Solicitação do Congresso Nacional (SCN) , nos termos dos arts. 17, § 2º, inc. II, e 18, da Resolução TCU 215/2008;
9.5. sobrestar a apreciação do presente processo até decisão de mérito do TC Processo 038.216/2021-3, cujo resultado é necessário ao integral cumprimento desta Solicitação, com fundamento no art. 47 da Resolução TCU 259/2014, c/c o art. 6º, inciso I, da Resolução TCU 215/2008;
9.6. juntar cópia da presente decisão (relatório, voto e acórdão) ao TC Processo 038.216/2021-3; e
9.7. notificar a autoridade solicitante da presente decisão, na forma prevista no art. 19 da Resolução TCU 215/2008.

Solicitação do Congresso Nacional em que se requer a realização de auditoria no Ministério da Saúde para verificar potencial malversação de recursos pela perda de aproximadamente 243 milhões de reais em medicamentos, vacinas e testes que venceram em posse daquela Pasta.

Ministério da Saúde.

3. Interessados/Responsáveis: não há.

13.1. Ministros presentes: Bruno Dantas (na Presidência), Walton Alencar Rodrigues, Benjamin Zymler, Augusto Nardes, Aroldo Cedraz, Vital do Rêgo (Relator), Jorge Oliveira e Antonio Anastasia.
13.2. Ministros-Substitutos presentes: Augusto Sherman Cavalcanti, Marcos Bemquerer Costa e Weder de Oliveira.

ACORDAO-COMPLETO-2540698

Acórdão 1455/2022 - Plenário

VITAL DO RÊGO

Adoto como relatório a instrução de mérito elaborada no âmbito da Secretaria de Controle Externo da Saúde - SecexSaúde, peça 8, que contou com a anuência do dirigente daquela unidade instrutiva, peça 9, a seguir transcrita com os ajustes de forma pertinentes:
INTRODUÇÃO
Trata-se de Solicitação do Congresso Nacional (SCN) formulada pelo Ofício 541/2021/CFFC-P, de 14/12/2021, por meio do qual o Exmo. Deputado Federal Aureo Ribeiro, Presidente da Comissão de Fiscalização Financeira e Controle da Câmara dos Deputados, encaminha o Requerimento 204/2021, de autoria do Deputado Kim Kataguiri, no qual se requer, nos termos do Plano Anual de Fiscalização e Controle (PAFC) 2021, auditoria no Ministério da Saúde a ser realizada por este Tribunal para verificar potencial malversação de recursos pela perda de aproximadamente 243 milhões de reais em medicamentos, vacinas e testes que venceram em posse daquela Pasta. 
EXAME DE ADMISSIBILIDADE
O art. 232, inciso III, do Regimento Interno do TCU (RI/TCU) , e o art. 4º, inciso I, da Resolução - TCU 215/2008 conferem legitimidade aos presidentes de comissões do Congresso Nacional, do Senado Federal ou da Câmara dos Deputados, quando por aquelas aprovadas, para solicitar a realização de fiscalização. 
No presente caso, a solicitação foi encaminhada pelo Presidente da Comissão de Fiscalização Financeira e Controle da Câmara dos Deputados. 
Assim, legítima a autoridade solicitante, cabe o conhecimento do presente Solicitação do Congresso Nacional (SCN) .
EXAME TÉCNICO
O autor do requerimento que deu origem a esta SCN (peça 3) , Deputado Federal Kim Kataguiri, requer auditoria no Ministério da Saúde para verificar potencial malversação de recursos pela perda de aproximadamente 243 milhões de reais em medicamentos, vacinas e testes que venceram em posse daquela Pasta, com base nas seguintes justificativas:
Em notícia veiculada pelo jornal Folha de São Paulo1, foi denunciado que a pasta da saúde teria deixado passar do prazo de validade cerca de 243 milhões em medicamentos, vacinas e testes. 
Dadas as circunstâncias da pandemia e também das outras frentes de atuação que a saúde já vinha enfrentando, faz-se necessária auditoria para verificar a razão destes insumos terem vencido sem terem chegado na população que deveria ter sido atendida. 
Dentre estes estão medicamentos com grande demanda como insulina e vacinas contra a gripe. Portanto não se trata de aquisição acima da média mas uma falha logística que custa milhões ao bolso do contribuinte que foram desperdiçados.
Assim sendo, como prerrogativa desta comissão e dos órgãos de fiscalização, faz-se necessária a fiscalização de potencial malversação de recursos públicos pelo Ministério da Saúde no referido caso. Para tal, pede-se a aprovação pelos nobres pares nesta comissão.
O objeto da presente SCN já está sendo examinado no TC Processo 038.216/2021-3, autuado em 8/9/2021, que trata de Representação formulada pelos Deputados Federais Alessandro Molon, Marcelo Ribeiro Freixo, Elvino José Bohn Gass (Bohn Gass) , Danilo Jorge de Barros Cabral, Wolney Queiroz Maciel, Talíria Petrone Soares, Renildo Vasconcelos Calheiro e Joenia Batista De Carvalho (Joenia Wapichana) , todos da Liderança da oposição, que requerem:
 (...) seja conhecida e processada a presente DENÚNCIA, tendo em vista o preenchimento de seus pressupostos de admissibilidade, para que: seja instaurado o devido processo de apuração por este Tribunal de Contas, a fim de ver julgada procedente a DENÚNCIA, ante as evidentes irregularidades praticadas pelo Sr. Presidente da República, pelo Ministro da Saúde e pelo diretor do Departamento de Logística da Saúde, que se omitiram em distribuir os insumos médicos para o Sistema Único de Saúde, propiciando um prejuízo grave não só para o combate da pandemia do novo coronavírus, mas também para o tratamento e prevenção de diversas doenças, bem como para a concretização devida do direito à saúde, previsto constitucionalmente.
Naquele processo, após exame inicial dos autos, esta Unidade Técnica propôs conhecer da Representação e dar prosseguimento ao feito. E, como medida saneadora, propôs-se diligenciar o Departamento de Logística em Saúde do Ministério da Saúde (Dlog/MS) para que enviasse documentos e informações necessários ao deslinde dos autos.
Em anuência à proposta supra, além de conhecer da Representação, o Ministro Vital do Rêgo, Relator dos autos, autorizou a referida diligência.
O Dlog/MS, após reiteração, apresentou resposta à diligência, a qual ainda não foi examinada por esta Secretaria de Controle Externo da Saúde (SecexSaúde) .
Do exposto, verifica-se que o objeto desta SCN tem conexão integral com o TC Processo 038.216/2021-3. De acordo com o art. 14, inciso III, da Resolução-TCU 215/2008, quando verificada essa situação, cabe à Unidade Técnica responsável pelo exame dos atos propor a extensão dos atributos definidos no art. 5º dessa resolução aos processos conexos, in verbis: 
Art. 5º O processo de solicitação do Congresso Nacional:
I - tem natureza urgente e tramitação preferencial;
II - é apreciado privativamente pelo Plenário do TCU;
III - é apreciado exclusivamente de forma unitária.
 (...) 
Art. 14. Ao submeter o processo de solicitação do Congresso Nacional ao Plenário, o relator, caso proponha o conhecimento e atendimento do pedido, deve, conforme o caso:
 (...) 
III - propor a extensão dos atributos definidos no art. 5º desta Resolução aos processos em tramitação em que seja reconhecida conexão parcial ou integral dos respectivos objetos com o da solicitação do Congresso Nacional e aos processos autuados em decorrência do atendimento daquela solicitação;
 (...) 
Diante disso, e considerando que o TC Processo 038.216/2021-3 ainda não foi apreciado no mérito, propõe-se estender os atributos acima àquela Representação, de forma a atender integralmente a presente SCN, cabendo encaminhar comunicação ao solicitante acerca da decisão que vier a ser proferida.
Demais processos conexos 
Além do TC Processo 038.216/2021-3, tem conexão integral com a presente SCN o TC Processo 038.231/2021-2 e o TC Processo 038.297/2021-3.
O TC Processo 038.231/2021-2 e o TC Processo 038.297/2021-3 tratam de Representação formulada pelo Subprocurador-Geral do MPTCU, Lucas Rocha Furtado, também noticiando possíveis irregularidades ocorridas no âmbito do Ministério da Saúde relacionadas ao armazenamento de medicamentos, vacinas e outros produtos com prazo de validade vencido, com base na mesma matéria jornalística mencionada no requerimento que deu origem a esta SCN. Nesses processos, consoante proposto por esta Unidade Técnica, o Ministro Relator decidiu por apensá-los ao mencionado TC Processo 038.216/2021-3, que já se encontrava em trâmite e possuía o mesmo objeto.
CONCLUSÃO
Do exame realizado na seção anterior, concluiu-se que a presente Solicitação do Congresso Nacional (SCN) preenche os requisitos de admissibilidade previstos no art. 38, inciso I, da Lei 8.443/1992, no art. 232, inciso III, do Regimento Interno do TCU e no art. 4º, inciso I, alínea "b", da Resolução - TCU 215/2008, portanto, deve ser conhecida por este Tribunal.
Quanto à auditoria requerida, verificou-se que o assunto já está sendo examinado no TC Processo 038.216/2021-3, autuado em 8/9/2021, que trata de Representação formulada pelos Deputados Federais da Liderança da oposição.
Assim, com fulcro no art. 14, inciso III, da Resolução-TCU 215/2008, propõe-se estender os atributos (para tratamento de SCN) previstos no art. 5º dessa resolução à Representação acima mencionada, de forma a atender integralmente à presente SCN, devendo ser enviada comunicação ao solicitante acerca da decisão que vier a ser proferida. 
PROPOSTA DE ENCAMINHAMENTO 
Diante do exposto, submete-se à consideração superior a presente Solicitação do Congresso Nacional (SCN) , formulada por meio do Ofício 541/2021/CFFC-P, de 14/12/2021, pelo Exmo. Sr. Deputado Federal Aureo Ribeiro, Presidente da Comissão de Fiscalização Financeira e Controle da Câmara dos Deputados, com base no Requerimento 204/2021, de autoria do Deputado Kim Kataguiri, com as seguintes propostas:
conhecer da presente Solicitação do Congresso Nacional (SCN) , por preencher os requisitos de admissibilidade previstos no art. 38, inciso I, da Lei 8.443/1992, no art. 232, inciso III, do Regimento Interno do TCU (RI/TCU) e no art. 4º, inciso I, alínea "b", da Resolução - TCU 215/2008; 
informar ao Presidente da Comissão de Fiscalização Financeira e Controle da Câmara dos Deputados que, em relação a auditoria objeto do Requerimento 204/2021, de autoria do Deputado Kim Kataguiri, encaminhado a este Tribunal por intermédio do Ofício 541/2021/CFFC-P, de 14/12/2021: 
b.1) o objeto do aludido requerimento será atendido no TC Processo 038.216/2021-3, autuado em 8/9/2021, que trata de Representação formulada por Deputados Federais da Liderança da oposição;
b.2) o processo acima mencionado se encontra pendente de apreciação de mérito; e
b.3) tão logo o processo seja apreciado pelo TCU, a respectiva cópia das deliberações será encaminhada a essa Comissão.
c) 	com fulcro no art. 14, inciso III, da Resolução TCU 215/2008, estender os atributos para tratamento de SCN definidos no art. 5º desse mesmo normativo ao TC Processo 038.216/2021-3, uma vez reconhecida a conexão integral do objeto daquele processo com o da presente Solicitação;
d) considerar parcialmente atendida esta Solicitação do Congresso Nacional (SCN) , nos termos dos arts. 17, § 2º, inc. II, e 18, da Resolução-TCU 215/2008;
e) sobrestar a apreciação do presente processo até decisão de mérito do TC Processo 038.216/2021-3, cujo resultado é necessário ao integral cumprimento desta Solicitação, com fundamento no art. 47 da Resolução-TCU 259/2014 c/c o art. 6º, inciso I, da Resolução - TCU 215/2008;
f) juntar cópia do acórdão que vier a ser proferido, assim como do relatório e voto que o fundamentarem, ao TC Processo 038.216/2021-3;
g) 	encaminhar cópia da deliberação que vier a ser adotada à Comissão de Fiscalização Financeira e Controle da Câmara dos Deputados; e
h) 	restituir o presente processo à SecexSaúde para as providências sob sua alçada. 
É o relatório.

não há.

Não atuou.

SOLICITAÇÃO DO CONGRESSO NACIONAL - SCN. COMISSÃO DE FISCALIZAÇÃO FINANCEIRA E CONTROLE DA CÂMARA DOS DEPUTADOS. REALIZAÇÃO DE AUDITORIA NO MINISTÉRIO DA SAÚDE. INDÍCIOS DE MALVERSAÇÃO DE RECURSOS PÚBLICOS. PERDA DE VACINAS E MEDICAMENTOS COM DATA DE VALIDADE VENCIDA. EXISTÊNCIA DE REPRESENTAÇÃO QUE TRATA DO MESMO ASSUNTO. ESCLARECIMENTOS ENCAMINHADOS AO SOLICITANTE. FIXAÇÃO DE PRAZO MÁXIMO DE 180 DIAS PARA O ATENDIMENTO INTEGRAL DA PRESENTE SOLICITAÇÃO. SOBRESTAMENTO.

SOLICITAÇÃO DO CONGRESSO NACIONAL (SCN)

Secretaria de Controle Externo da Saúde (SecexSaude).

Em apreciação, Solicitação do Congresso Nacional (SCN) encaminhada a esta Corte de Contas pelo Deputado Federal Aureo Ribeiro, Presidente da Comissão de Fiscalização Financeira e Controle da Câmara dos Deputados, conforme Ofício 541/2021/CFFC-P, de 14/12/2021, por meio da qual o Deputado Federal Kim Kataguiri, mediante Requerimento 204/2021, solicita a realização de auditoria no Ministério da Saúde para verificar potencial malversação de recursos pela perda de aproximadamente 243 milhões de reais em medicamentos, vacinas e testes que venceram em posse daquela Pasta.
A Secretaria de Controle Externo da Saúde - SecexSaúde, em pronunciamento uniforme às peças 8 e 9, pugna pelo conhecimento da presente solicitação, em razão de observância aos requisitos de admissibilidade previstos no art. 38, inciso I, da Lei 8.443/1992, no art. 232, inciso III, do RI/TCU, e no art. 4º, inciso I, alínea "b", da Resolução TCU 215/2008 para que, no mérito, seja informado ao Solicitante que o objeto da presente solicitação está sendo atendido no âmbito do TC Processo 038.216/2021-3.
Referido processo trata de representação formulada pelos Deputados Federais da Liderança da Oposição, Alessandro Molon, Marcelo Ribeiro Freixo, Elvino José Bohn Gass (Bohn Gass) , Danilo Jorge de Barros Cabral, Wolney Queiroz Maciel, Talíria Petrone Soares, Renildo Vasconcelos Calheiro e Joenia Batista de Carvalho (Joenia Wapichana) , em que noticia a ocorrência de indícios de irregularidades na distribuição de insumos médicos para o Sistema Único de Saúde - SUS.
A presente SCN deve ser conhecida por adimplir aos requisitos de admissão aplicáveis à espécie, nos termos dos arts. 38, inciso I, da Lei 8.443/1992, e 4º, inciso I, alínea "b", da Resolução TCU 215/2008.
Com relação mérito, alinho-me, por sua pertinência, às conclusões e às propostas de encaminhamento sugeridas pela SecexSaúde, com singelos ajustes de forma.
A apuração dos fatos que se busca nesta SCN guarda plena correlação com aquela objeto do TC Processo 038.216/2021-3. A relevância deste tema resta devidamente demonstrada quando se observa a existência de outras duas representações em tramitação neste Tribunal de autoria do Subprocurador-Geral Lucas Rocha Furtado e que tratam do mesmo tema, autuadas sob os números TC Processo 038.231/2021-2 e o TC Processo 038.297/2021-3. 
Ambos os processos acima mencionados estão apensados ao TC Processo 038.216/2021-3 que, atualmente, encontra-se em fase de análise das informações obtidas junto ao Departamento de Logística em Saúde do Ministério da Saúde (Dlog/MS) e necessárias ao deslinde dos autos.
Uma vez detectada a correlação temática ora delineada, por força do disposto no art. 14, inciso III, da Resolução TCU 215/2008, cabe a extensão ao TC Processo 038.216/2021-3 dos atributos próprios do processo do tipo SCN e que estão fixados no art. 5º do mesmo normativo.
Adicionalmente, em consonância com o disposto no art. 14, inciso I, da Resolução TCU 215/2008, pugno por que seja fixado o prazo máximo de 180 dias para o atendimento à presente SCN, contados da data de sua autuação, em 15/12/2021.
Com essas considerações, voto para que o Tribunal aprove a minuta de Acórdão que ora submeto à consideração deste Colegiado.
TCU, Sala das Sessões, em 16 de fevereiro de 2022.
Ministro VITAL DO RÊGO 
Relator